臺灣高雄地方法院刑事判決　　　　　　　96年度易字第2584號
公　訴　人　臺灣高雄地方法院檢察署檢察官
被　　　告　甲○○
選任辯護人　康清敬律師
上列被告因詐欺等案件，經檢察官提起公訴（96年度偵字第1924
2 號），被告於本院準備程序中為有罪之陳述，經合議庭裁定由
受命法官依簡式審判程序獨任審理，判決如下：
    主  文
甲○○共同犯變造特種文書罪，處有期徒刑參月，如易科罰金，
以新臺幣壹仟元折算壹日，扣案變造乙○○重型機車駕駛執照上
之甲○○照片壹張沒收。又共同犯詐欺取財未遂罪，處有期徒刑
伍月，如易科罰金，以新臺幣壹仟元折算壹日。應執行有期徒刑
陸月，如易科罰金，以新臺幣壹仟元折算壹日，扣案變造乙○○
重型機車駕駛執照上之甲○○照片壹張沒收。緩刑貳年，並應向
指定之公益團體、地方自治團體或社區提供陸拾小時之義務勞務
，緩刑期內付保護管束。
    事  實
一、緣甲○○前於民國96年6 月26日因誤信某姓名、年籍均不詳
    ，自稱為「張經理」之成年男子（下稱「張經理」）暨所屬
    之詐欺集團所刊登之報紙求才廣告而前往應徵後，遭詐騙匯
    款新台幣（下同）72000 元，其因心有不甘且在上開「張經
    理」復持續來電慫恿下，遂應允參與該詐欺集團，而自同年
    月27日起，與「張經理」及其所屬詐欺集團成員，共同基於
    變造特種文書及意圖為自己不法所有之詐欺取財犯意聯絡，
    由「張經理」於同年月27日起至同年月29日18時間某時許，
    在不詳地點將甲○○受騙應徵時所交付之照片1 張換貼在該
    詐欺集團前於94年5 月初向乙○○詐騙取得之乙○○重型機
    車駕駛執照（下簡稱「重型機車駕駛執照」）上後，以包裹
    寄送之方式，將該變造後之駕駛執照於同年月29日18時許寄
    至高雄市三民區○○○路空軍一號客運站予甲○○收受，供
    其行騙被害人時伺機使用，足以生損害於乙○○本人及監理
    機關對於駕駛執照管理之正確性。並其等另在自由時報分類
    廣告上刊登「協和小客車租賃誠徵專業接送」等不實廣告，
    而由「張經理」等人負責以行動電話與見報欲來應徵者接洽
    後，再以行動電話聯繫甲○○以「謝專員」之名義出面向應
    徵者收取資料，並俟機向應徵者詐騙財物，約定得手後甲○○可從中獲得十分之一的利益。適有丙○○於同年7 月3 日
    8 時許，因見上開報紙廣告而撥打報上所留電話0000000000
    號與該詐騙集團成員聯繫，而由「張經理」接聽電話並向謝
    錦鴻佯稱：欲應徵司機工作須帶履歷表、身分證、健保卡及
    駕照等物云云，並相約同日在高雄進行面試，使謝錦鴻不疑
    有他，而陷於錯誤，遂依約駕駛車號2692-PJ 號自用小貨車
    前往「張經理」指示地點即高雄市○○區○○路與民族一路
    路口赴約；另一方面，「張經理」與謝錦鴻約妥見面地點後
    ，另即以行動電話0000000000號撥打甲○○之0000000000號
    行動電話，告以應徵者謝錦鴻之特徵後，甲○○即依其指示
    以「謝專員」之名義前往上開約定地點與謝錦鴻見面，並於
    見面後向謝錦鴻收取履歷表、身分證、行車執照及駕駛執照
    等物，不久，「張經理」復打電話向謝錦鴻佯稱：因公司之
    汽車被砸，為保障公司權益，應徵者須繳交保證金，始可進
    入公司工作，要求謝錦鴻偕同甲○○將其所駕駛之車輛典當
    後以現金作保云云，惟因丙○○發覺有異乃報警究辦，始未
    得逞。而甲○○則為警據報到場查獲，並當場扣得貼有甲○○照片之變造重型機車（起訴書誤載為「汽車」）駕駛執照
    及謝錦鴻履歷表各1 張。
三、案由乙○○訴由高雄市政府警察局三民第二分局報告臺灣高
    雄地方法院檢察署檢察官偵查起訴。
    理  由
一、按本件被告甲○○所犯均係死刑、無期徒刑、最輕本刑為3
    年以上有期徒刑以外之罪，其於準備程序就前揭被訴事實為
    有罪之陳述，經受命法官告知簡式審判程序之旨，並聽取其
    、辯護人與公訴人之意見後，本院認無不得或不宜改依簡式
    審判程序進行之情形，爰依刑事訴訟法第273 條之1 第1 項
    規定，裁定本件由受命法官獨任進行簡式審判程序，合先敘
    明。
二、上揭事實，業據被告於本院審理中供承不諱，核與證人即被
    害人丙○○、乙○○分別於警詢中證述及偵查中具結證述之
    情節大致相符，並有自由時報徵求司機之廣告影本（警卷第
    23頁）、高雄市政府警察局三民二分局搜索扣押筆錄暨扣押
    物品目錄表（警卷第25～28頁）、證人丙○○之履歷表影本
    及貼有被告照片之遭變造重型機車駕駛執照（警卷第30～32
    頁）、被告於96年7 月4 日所撰寫之詐騙流程整理記錄單（
    偵卷第9 頁）、遠傳電信96年7 月12日客戶資料查詢回覆單
    （偵卷第31～32頁）、台灣大哥大2007/7/9資料查詢單（偵
    卷第33～40頁）、被告提出之96年6 月26日華南商業銀行全
    行通收存款憑條影本（偵卷第50頁）各1 份等件在卷可稽，
    及扣案之上開變造重型機車駕駛執照及證人丙○○之履歷表
    正本各1 張可佐，足認被告之自白與事實相符，堪可採為本
    件論罪科刑之依據。本件事證明確，被告之犯行，均洵堪認
    定，應依法論科。
三、按刑法上所謂「偽造」係無制作權人不法制作，具有創設性
    者而言；所謂「變造」，係指不變更原有文書之本質，僅就
    文書之內容有所更改者而言（最高法院31年上字第2673號判
    例意旨參照）。又駕駛執照係監理機關所核發關於持有人駕
    駛能力之資格證明，屬於刑法第212 條之特種文書，若持以
    變造，將損害監理機關核發駕駛執照之公信力及與警察機關
    就交通違規案件管理之正確性，對於持有人而言亦可能因他
    人使用而受到處罰或遭到誤認之虞，是足以生損害於持有人
    及管理機關。查本件扣案之重型機車駕駛執照除其上所貼之
    被告照片外，餘係證人乙○○前於94年5 月間因應徵司機工
    作而遭詐欺集團成員所騙走之駕駛執照正本一情，已為證人
    乙○○分別於警詢及偵查中分別證述明確（警卷第16-17 頁
    、偵卷第47頁），是被告所屬之詐欺集團成員僅將上開駕駛
    執照正本上之照片換貼成被告之照片，就該駕駛執照上載之
    持用人資料均未加以變更，應認該特種文書之本質未變更，
    被告等人所為尚非具創設性之行為，而未達於「偽造」之程
    度，先予敘明。是核被告所為，係犯刑法第212 條變造特種
    文書罪及同法第339 條第3 項、第1 項之詐欺取財未遂罪。
    被告與「張經理」之不詳成年男子及其他不詳之詐騙集團成
    員間，就上開詐欺取財未遂及變造特種文書犯行，均有犯意
    聯絡及行為分擔，皆應以共同正犯論處。被告所犯上開2 罪
    間，犯意個別，行為互殊，應予分論併罰。又被告已實施詐
    欺取財行為而未遂，為未遂犯，爰依刑法第25條第2 項規定
    ，按既遂犯之刑減輕之。爰審酌被告不思以正當途徑獲取財
    物，竟參與上述之詐欺集團，並共同變造他人駕駛執照以為
    掩飾，而受「張經理」等不詳人士之指揮，擔任向被害人取
    款及其他資料之工作，其所為自可非議，惟念及被告於本院
    審理中坦承全部犯行，及被害人丙○○尚無財物上損失，且
    未曾行使所變造之駕駛執照，損害尚未擴大，並被告係因自
    己亦曾受同一詐欺集團所騙，不甘受損而受「張經理」之慫
    恿始加入該集團共同行騙，及其無任何犯罪前科，有臺灣高
    雄地方法院檢察署刑案資料查註紀錄表及臺灣高等法院被告
    前案紀錄表各1 份在卷可考，素行尚佳等一切情狀，分別量
    處如主文所示之刑，並定其應執行刑。並審酌被告係高職畢
    業，目前甫開設洗衣店營業，尚無收入，經濟狀況不佳等情
    （院卷第63頁），分別諭知如主文所示之易科罰金折算標準
    。末查，被告前無任何犯罪前科，事後並已坦承全部犯行，
    已如前述，堪認深具悔意，且亦據受詐欺之被害人丙○○於
    警詢及偵查中均表明不願對被告提出告訴等語（警卷第15頁
    、偵卷第22、23頁），並其乃因自己亦曾受同一詐欺集團所
    騙，不甘受損而受「張經理」之一再慫恿始一時失慮而應允
    加入該集團共同行騙，則信其經此刑之宣告後，應知警惕而
    無再犯之虞，本院因認以暫不執行其刑為當，故予以宣告緩
    刑2 年，用啟自新，並為督導被告確實改過，爰依刑法第74
    條第2 項第5 款之規定，命其應向指定之公益團體、地方自
    治團體或社區提供60小時之義務勞務。至其應如何執行，宜
    由檢察官考量被告所犯罪名，並參酌其性別、家庭、身分、
    職業、經歷、特殊專長、體能狀況及素行紀錄與參加意願等
    個人因素，再依義務勞務執行機關（構）之地域、特性及勞
    務內容等為適當之安排，併此敘明。又因本院對被告為刑法
    74條第2 項第5 款提供義務勞務之宣告，應併依刑法第93條
    第1 項第2 款之規定，諭知於緩刑期間付保護管束，併此敘
    明。再者，扣案經變造之重型機車駕駛執照上之被告照片1
    張，屬被告所有，且係供犯罪所用之物，爰依刑法第38條第
    1 項第2 款宣告沒收，至該駕駛執照正本則屬告訴人乙○○
    所有，爰不另為沒收之諭知。
據上論斷，應依刑事訴訟法第273 條之1 第1 項、第284 條之1
、第299 條第1 項前段，刑法第28條、第212 條、第339 條第3
項、第1 項、第25條第2 項、第51條第5 款、第74條第1 項第1
款、第2 項第5 款、第93條第1 項第2 款、第38條第1 項第2 款
，刑法施行法第1 條之1 ，判決如主文。
本案經檢察官丁○○到庭執行職務。
中　　華　　民　　國　　96　　年　　12　　月　　25　　日
                  刑事第十三庭  法　官　蔣志宗
以上正本證明與原本無異。
如不服本判決應於收受本判決後10日內向本院提出上訴書狀，並
應敘述具體理由，如未敘述上訴理由者，應於上訴期間屆滿後20
日內補提理由書狀於本院（均須按他造當事人之人數附繕本）「
切勿逕送上級法院」。
中　　華　　民　　國　　96　　年　　12　　月　　25　　日
                                書記官  李憶如
附錄本件論罪科刑之法條
刑法第212條
偽造、變造護照、旅券、免許證、特許證及關於品行、能力、服
務或其他相類之證書、介紹書，足以生損害於公眾或他人者，處
1 年以下有期徒刑、拘役或300 元以下罰金。
中華民國刑法第339條
意圖為自己或第三人不法之所有，以詐術使人將本人或第三人之
物交付者，處5年以下有期徒刑、拘役或科或併科1千元以下罰金
。
以前項方法得財產上不法之利益或使第三人得之者，亦同。
前二項之未遂犯罰之。
刑法施行法第1條之1
中華民國94年1 月7 日刑法修正施行後，刑法分則編所定罰金之
貨幣單位為新臺幣。
94年1 月7 日刑法修正時，刑法分則編未修正之條文定有罰金者
，自94年1 月7 日刑法修正施行後，就其所定數額提高為30倍。
但72年6 月26日至94年1 月7 日新增或修正之條文，就其所定數
額提高為3倍。
